臺灣高等法院刑事判決　　　　　　　　　　　　　九十三年度上訴字第二四八二號
　　上　訴　人
　　即　被　告　甲○○
右上訴人因違反槍砲彈藥刀械管制條例等案件，不服臺灣臺北地方法院九十三年度訴
字第七九二號，中華民國九十三年八月十日第一審判決（起訴案號：臺灣臺北地方法
院檢察署九十二年度偵字第一一七一二號、第一九九二二號），提起上訴，本院判決
如左：
    主  文
原判決撤銷。
甲○○共同偽造公印文，處有期徒刑伍月，扣案之偽造葉紋龍中華民國國民
張（含其上偽造之內政部印文壹枚及甲○○照片壹張）沒收。又未經許可，持有子彈
，處有期徒刑捌月，併科罰金新台幣伍萬元，罰金如易服勞役，以新台幣玖佰元即銀
元佰元折算壹日，扣案之具殺傷力之三八口徑子彈壹顆、改造子彈拾壹顆及貳顆均
沒收。應執行有期徒刑壹年，併科罰金新台幣伍萬元，罰金如易服勞役，以新台幣玖
佰元即銀元佰元折算壹日，扣案之偽造葉紋龍中華民國國民
造之內政部印文壹枚及甲○○照片壹張）及具殺傷力之三八口徑子彈壹顆、改造子彈
拾壹顆及貳顆均沒收。
    事  實
一、甲○○曾於民國八十一年間因殺人案件，經臺灣臺北地方法院八十一年重訴字第
    八號判處有期徒刑十二年，褫奪公權五年，復經本院八十一年度上訴字第一五五
    二號駁回上訴確定，原應於九十三年一月四日執行完畢，而於八十五年七月二十
    日假釋出獄（未構成累犯）。
二、甲○○猶不知悔改，基於偽造公印文之間接故意、及偽造特種文書之犯意聯絡，
    明知其並非「葉紋龍」，且真實姓名年籍之不詳成年男子所交付之「葉紋龍」中
    華民國國民
    釋期間之查察，乃提供自身相片，在桃園縣某不知名舞廳，以新台幣（下同）二
    萬五千元之代價，推由真實姓名年籍不詳之成年男子，以偽造「內政部印」之公
    印文一枚用於之印刷字體及底紋圖案均有異之偽造中華民國國民
    並貼用甲○○照片，而偽造名為「葉紋龍」之中華民國國民
    九十年十一月間，分租台北市○○○路○段二十三號六樓之五予郭子豪時，佯為
    葉紋龍而持上開偽造之中華民國國民
    許在台北市中山區○○○路○段一一六巷十二號五樓搜索甲○○而查獲，扣得上
    開偽造之葉紋龍中華民國國民
三、甲○○又未經許可，於九十一年某月間在不詳地點，持有具殺傷力之點三八口徑
    制式子彈一顆、改造子彈十七顆及三顆（共二十顆），置放在台北市○○○路○
    段二十三號六樓之五之甲○○專用房間內。後於九十二年三月十九日九時二十分
    許，警方因組織犯罪防制條例案件搜索承租上址其餘部分之郭子豪（經檢察官起
    訴原審九十二年度訴字第二０九八號審理）時，在甲○○使用之房間內查獲，並
    扣得具有殺傷力之點三八口徑制式子彈一顆、改造子彈十七顆（其中六顆試射）
    及三顆（其中一顆已拆解），始悉上情。
四、案經台北市政府警察局報告台灣台北地方法院檢察署檢察官偵查起訴。
    理  由
一、認定犯罪事實所憑證據和理由：
（一）訊據被告甲○○矢口否認有何犯罪事實，辯稱：確曾交照片予他人而購買偽造
      到這張
      給郭子豪，那地方不是伊在使用，子彈是警方搜索所查獲的，伊人不在現場，
      也不是在伊身上搜到的，子彈非其所有云云。
（二）偽造文書部分：
　１．經查：扣案葉紋龍
  　　，判係偽造等情，經原審送請內政部警政署刑事警察局鑑驗屬實，有該局九十
    　三年七月二十七日刑鑑字第０九三０一四三九七四號鑑驗通知書附卷可稽，並
      有扣案之偽造葉紋龍
　２．被告就提供價金照片購得偽造「葉紋龍」
  　　及本院訊問中坦認不諱，且其對付款予不詳之成年男子貼用其照片，俾免假釋
    　查緝等情，亦不爭執。又被告曾在出租郭子豪房屋曾提示行使上開偽造
      一事，亦經證人郭子豪於原審審理中證稱：「我跟他租時，被告拿葉紋龍的身
      分證，還說以後打契約，後來沒有打契約」等情明確（見原審九十三年七月二
      十七日審判筆錄），亦與洽租房屋之出租人出租證件之實際作為相符合。
　３．按國民
  　　之
    　皆知之事，被告並非葉紋龍其人，又僅提供自己照片，對該所能獲取之葉紋龍
      冒用他人身分，且真正之
      對該男子施以偽造之方式，縱係以偽造公印文方式為之亦不違背其本意，其與
      該成年男子合謀並有偽造公印文之間接故意，推由該男子以被告照片偽造身分
      證，自不待言。是被告共同偽造內政部公印文、
（三）持有子彈部分：
　１．扣案之三八口徑子彈一顆，九０口徑子彈十七顆及三顆土造子彈，經鑑驗結果
　　　，扣案之三八口徑子彈一顆，認係制式點三八制式子彈；九０口徑子彈十七顆
  　　（經試射六顆），其中二顆為九釐米制式子彈彈殼加裝直徑約八點八釐米之金
    　屬彈頭而成之改造子彈、另十五顆則係土造金屬彈殼加裝八點九釐米之金屬彈
      頭組合而成之土造子彈；三顆土造子彈（經拆解一顆），以9x17mm分解式彈殼
      加裝金屬彈頭及添加發射火藥改造而成，依其組合結構能擊發，配合適當槍枝
      發射，於近距離具有殺傷力等情，分別有內政部警政署刑事警察局九十二年五
      月十六日刑鑑字第０九二００五三六七八號槍彈鑑定書及法務部調查局九十三
      年一月十五日調科參字第０九三０００一六一八０號鑑定通知書等附卷及制式
      點三八子彈一顆、改造子彈十七顆（經試射六顆）及三顆（經拆解一顆）扣案
      足憑。
　２．證人郭子豪就系爭子彈係置於被告使用之台北市○○○路○段二十三號六樓之
  　　五獨立房間中一情，於警訊中證稱：「九０、四五、三八口徑及六五步槍子彈
　    葉紋龍所有」、於原審羈押調查庭證以：「其他子彈，是警察找來鎖匠打開葉
      先生的房間搜到的」，於原審審理中復結證稱：本案搜索上述地址查獲子彈，
      是在我畫的屋主蘇先生使用的房間內搜索出來；當時那個房間是鎖起來的，我
　　　沒有那個房間的鑰匙，是警察叫鎖匠去開的等語（分見九十二年度偵字第一一
　　　七一二號偵卷第二八七頁、原審九十二年度聲押字第九十五號訊問筆錄及原審
　　　九十三年七月二十七日審判筆錄）。而證人郭子豪所使用之部分，係開放式僅
  　　有ＯＡ屏風所隔起之部分空間，被告則使用以三夾板及塑膠板隔絕之獨立房間
    　，並裝有喇叭鎖，平時僅被告會進入該屋使用等節，亦據郭子豪證述翔實（同
      上開審判筆錄），並有證人當庭所繪之房間平面圖存原審卷可參，另證人與被
      告素無怨尤，乃雙方所是認，又從警訊至原審審理均為一致證言，所證殊無任
      意構陷誣害之理。從而，前開房間既上鎖專為被告進出使用，證人郭子豪自不
      可能入內，顯在被告實力管領之下，所查扣取出之物應為被告所持有甚明。
　３、被告雖另辯稱：其在台北市○○○路○段三十三號後巷內五樓公寓租用其他房
  　　屋，及證人郭子豪另涉持有槍械，該扣得子彈自應為郭子豪所有云云。然被告
    　是否另行租用其他房屋，與是否使用本案所在地點房屋之房間，並無必然關係
      ，且亦非轉租原租用之房屋部分空間或再行承租其他房屋，即不再續為使用原
      租用房屋，是邏輯上亦缺關聯。其次單純持有子彈即成立犯罪，尚不能因未查
      獲持有槍械而反推無持有子彈之可能。況且前述羅斯福路址搜索當時查獲之「
      改造手槍」，亦僅係「仿德國Walther PPK/S7.65mm型式遊戲槍械之金屬零組
      件，槍管內有阻鐵片，滑套內無撞針機構，機件不全，無法組合操作」等情，
      有法務部調查局九十三年一月十五日調科參字第０九三０００一六一八０號鑑
      定通知書在卷可據，證人郭子豪亦無持有槍械之事，無從認係郭子豪為脫免罪
      責諉責於被告；況且被告經警於九十二年四月六日通訊監察當時，其通話稱「
      你問一下『阿州』，阿青那邊有一支小衝鋒，要賣五十五萬，看阿州要嗎？」
      （見九十二年度警聲搜字第五四六號偵卷第二十五頁），並於偵查中供稱「我
      當初是問對方有無這把槍，賣多少，僅是對方有興趣而已」（見九十二年度偵
      字第一七一號偵卷第一五九頁反面），更能見諸被告有買賣槍支之管道來源，
      是被告雖未另被查獲持有槍械，此亦不足為被告有利之認定。
（四）綜上所述，被告所辯無非事後卸責之詞，顯不足採，本件事證明確，其犯行應
      堪認定。
二、論罪：
　　核被告所為，偽造公印文於偽造之葉紋龍中華民國國民
    害於戶政機關
    一項偽造公印文罪及同法第二百十六條、第二百十二條行使偽造特種文書罪；被
    告與真實姓名年籍不詳之成年男子間，有犯意聯絡及行為分擔，為共同正犯；其
    偽造
    及行使偽造特種文書罪，原起訴檢察官漏未論罪，然經原審送請鑑定後，復由公
    訴檢察官於原審當庭補正，附此說明；被告偽造公印文與行使偽造特種文書罪間
    有方法結果之牽連犯關係，應依刑法第五十五條從一重之偽造公印文罪論處。被
    告持有子彈部分，則犯槍砲彈藥刀械管制條例第十二條第四項無故持有子彈罪；
    被告以一行為同時持有上開具殺傷力之制式子彈一顆、改造子彈二十顆，為想像
    競合犯。其所犯偽造公印文及持有子彈二罪間，犯意各別、行為互異，應予分論
    併罰。
三、撤銷改判的理由：
　　原審以被告罪證明確，據以論罪科刑，固非無見。惟查：（一）原判決主文就偽
　  造公印文部分漏寫「共同」字樣；（二）扣案改造子彈其中六顆業經試射、一顆
    已拆解，已非違禁物，原判決仍認係違禁物而諭知沒收；（三）原判決論結欄漏
    引刑法第二十八條、第二百十二條、及現行法規所定貨幣單位折算新台幣條例第
    二條等條文；均有未洽。被告上訴仍執陳詞否認犯罪，固無理由，惟原判決既有
　　上開可議之處，即屬無可維持，應由本院予以撤銷改判。
四、科刑與沒收：
    爰審酌被告偽造國民
    害程度、素行不佳，犯罪後之態度等一切情狀，分別判處如主文所示之刑，並諭
    知應執行刑及易服勞役之折算標準，以示懲儆。扣案偽造葉紋龍國民
    ，係被告所有供犯罪所用之物，應依刑法第三十八條第一項第二款宣告沒收，其
    上之偽造內政部印公印文及被告所有之照片一張，則毋須另為沒收之諭知。又制
    式點三八子彈一顆及改造子彈共十三顆，均屬違禁物，應依刑法第三十八條第一
    項第一款宣告沒收。又改造子彈另六顆業經試射、一顆已拆解，已非違禁物，不
    另諭知沒收。
五、適用的法律：
　　刑事訴訟法第三百六十九條第一項前段、第三百六十四條、第二百九十九條第一
　  項前段。槍砲彈藥刀械管制條例第十二條第四項。刑法第十一條前段，第二十八
    條、第二百十八條第一項、第二百十六條、第二百十二條、第五十五條、第四十
    二條第二項、第三十八條第一項第一款、第二款。現行法規所定貨幣單位折算新
    台幣條例第二條。罰金罰鍰提高標準條例第二條。
本案經檢察官朱兆民到庭執行職務。
中　　　華　　　民　　　國　　九十三　　年　　　十　　　月　　 十四 　　日
                              臺灣高等法院刑事第八庭
                                  審判長法  官  陳　祐　治
                                        法  官　王　炳　梁
                                        法  官　陳　晴　教
右正本證明與原本無異。
如不服本判決，應於收受送達後十日內向本院提出上訴書狀，其未敘述上訴之理由者
並得於提起上訴後十日內向本院補提理由書（均須按他造當事人之人數附繕本）。
                                        書記官　郭　台　發
中　　　華　　　民　　　國　　九十三　　年　　　十　　　月　　 十四 　　日
附錄：本案論罪科刑法條全文
中華民國刑法第二百十八條第一項（偽造公印或公印文罪）
　偽造公印或公印文者，處五年以下有期徒刑。
中華民國刑法第二百十六條（行使偽造變造或登載不實之文書罪）
　行使第二百十條至第二百十五條之文書者，依偽造、變造文書或登載不實事項或使
  登載不實事項之規定處斷。
中華民國刑法第二百十二條（偽造變造特種文書罪）
　偽造、變造護照、旅券、免許證、特許證及關於品行、能力服務或其他相類之證書
  、介紹書，足以生損害於公眾或他人者，處一年以下有期徒刑、拘役或三百元以下
  罰金。
槍砲彈藥刀械管制條例第十二條第四項
　未經許可，持有、寄藏或意圖販賣而陳列子彈者，處五年以下有期徒刑，併科新台
  幣三百萬元以下罰金。
